【裁判字號】    89,交易,68
【裁判日期】    890222
【裁判案由】    公共危險
【裁判全文】
臺灣臺南地方法院刑事判決                          八十九年度交易字第六八號
    公  訴  人  臺灣台南地方法院檢察署檢察官
    被      告  乙○○
                甲○○
右列被告等因公共危險案件，經檢察官聲請以簡易判決處刑（八十八年度偵字第一四
０三五號），本院認為不宜，依普通程序審理，判決如左：
    主  文
乙○○服用酒類，不能安全駕駛動力交通工具而駕駛，處拘役伍拾玖日，如易科罰金
，以佰元折算壹日。
甲○○無罪。
    事  實
一、乙○○於民國八十八年十一月十四日三時五分許，因飲用酒類後，已因酒醉而達
    不能安全駕駛動力交通工具之程度，仍駕駛車號ＴＸ－八八三二（公訴意旨誤載
    為ＵＫ－八０三九號）號自小客車，自台南南縣關廟鄉往台南市方向行駛，行經
    台南縣仁德鄉○○路○段與太子路設有閃光紅燈之交岔路口時，因與甲○○所駕
    ＵＫ－八０三九號（公訴意旨誤載為ＴＸ－八八三二號）自用小貨車發生擦撞，
    經警到場處理，並以酒精測定器檢測吹氣，測得其吐氣所含酒精成份達每公升一
    ‧三七毫克而得知上情。
二、案經台南縣警察局歸仁分局報告台灣台南地方法院檢察署檢察官偵查聲請簡易判
    決處刑，本院新營簡易庭認為不宜，簽請依通常程序審理。
    理  由
甲、被告乙○○部分：
一、右揭事實業據被告乙○○供認不諱，復有被告為警施以酒精測試單一紙在卷足憑
    。按刑法第一百八十五條之三所規定：「服用酒類，不能安全駕駛動力交通工具
    而駕駛者」，其構成要件係「服用酒類」、「不能安全駕駛動力交通工具而駕駛
    」，二者之範圍不能謂完全不明確，其「可能的文義」仍可透過刑法論理解釋之
    原則究明，致飲用酒類後如何程度始能謂「不能安全駕駛動力交通工具而駕駛」
    ，則有賴檢察官舉證，由刑事司法實務以判決先例予以補充，不能以該項規定之
    語義內容有某程度之不明確，即謂該一規定違反罪刑法定之原則，依台灣高等法
    院檢察署所彙編之刑法第一百八十五條之三酒後駕車「不能安全駕駛」認定標準
    之相關論文資料一書中，台大醫學院吳木榮醫師、台北醫學院附設醫院蔡尚穎醫
    師、中央警察大學交通學系暨交通管理研究所程玉傑先生、蔡中志教授等人於彼
    等之研究著作中，均對血液中、呼氣中酒精之濃度對汽車駕駛人之影響提出報告
    ，如血液中酒精在三０－五０ｍｇ／ｄＬ時，駕駛能力變差，在五０－一００ｍ
    ｇ－ｄＬ時，多話、大笑、感覺障礙，一００－一五０ｍｇ－ｄＬ時，說話含糊
    、腳步不穩、可能會噁心，一五０－二００ｍｇ／ｄＬ時，明顯酒醉、噁心、步
    履蹣跚（而呼氣中酒精濃度與血液中酒精濃度比為二千比一至二千三百比一），
    在本件被告乙○○之呼氣酒精濃度為一．三七ｍｇ／Ｌ（茲以最低值之二千比一
    計算），經計算為二七四ｍｇ／ｄＬ，亦即依常人之反應，其已逾明顯酒醉、噁
    心、步履蹣跚之程度，再者，呼氣中濃度如達０．五五ｍｇ／Ｌ時，其肇事率為
    一般人之十倍，凡此均載明於上開彙編交集中，可證被告之呼氣酒精濃度０．七
    一ｍｇ／Ｌ，足以影響其判斷力及肢體協調能力，於駕駛汽車時自不能安全駕駛
    甚明，本案事證明確，被告犯行足堪確認，應依法論處。
二、核被告乙○○所為，係犯刑法第一百八十五條之三之罪。爰審酌被告於酒後駕駛
    汽車，嚴重危害交通安全，經警所測得之酒精濃度，犯罪後坦承犯行及其他一切
    情狀，量處如主文所示之刑，並諭知易科罰金之折算標準，以資懲儆。
乙、被告甲○○部分：
一、公訴意旨另以：被告甲○○在就前揭車禍事故，亦有因飲酒致不能安全駕駛，而
    駕駛ＵＫ－八０三九號自用小貨車之事實，認被告甲○○同涉有刑法第一百八十
    五條之三公共危險犯行等語。
二、按「犯罪事實應依證據認定之，無證據不得推定其犯罪事實。」又「不能證明被
    告犯罪或其行為不罰者，應諭知無罪之判決。」刑事訴訟法第一百五十四條、第
    三百零一條第一項分別定有明文。
三、本件公訴人認被告甲○○涉有公共危險罪嫌，無非以被告甲○○經警所測得之酒
    精呼氣含量為０．三五ＭＧ／Ｌ，及前揭車禍肇事之結果為憑。訊據被告甲○○
    堅決否認有何公共危險犯行，辯稱：伊當日雖有吃燒酒雞及喝少許啤酒，但並沒
    有不能安全駕駛之情況，伊狀況很好，還可以開車等語。
四、刑法第一百八十五條之三所定公共危險罪，其構成要件為：１行為人有服用毒品
    、麻醉藥品、酒類或其他相類之物，２致不能安全駕駛動力交通工具之程度，３
    駕駛之事實，其關鍵在於行為人是否已達不能安全駕駛之程度，此不能安全駕駛
    係抽象概念，應依實際狀況衡以社會一般認知觀念而為認定，法務部依前揭學者
    所提之理論後，亦認為在呼氣酒精含量達０．五五ＭＧ／Ｌ之程度時，殆可認定
    為不能安全駕駛。至於在未達該程度時，法務部另以苟參酌其他事證之情況下，
    亦可認定已達不安全駕駛之程度。然所謂「未達０．五五ＭＧ／Ｌ程度而仍可認
    定為不能安全駕駛」之情形者，亦應其所測得之酒精濃度接近於０．五五ＭＧ／
    Ｌ始可，不能漫無標準。本案被告經警所測得之酒精濃度僅為０．三五ＭＧ／Ｌ
    ，距法務部所示之０．五五ＭＧ／Ｌ尚有０．二０ＭＧ／Ｌ之差距，苟無確切之
    事證足證被告已達不能安全駕駛之程度，自難認定被告有何不能安全駕駛之情事
    ；再者，車禍之發生與能否安全駕駛間並無絕對之因果關係存在，即車禍肇事之
    人並不一定均屬不能安全駕駛，而未肇事之人，亦非全部均能安全駕駛，是以有
    無肇事而為是否已達不能安全駕駛之佐證，亦非絕對無誤之證據法則。
五、本案被告雖有駕車肇事之事實，然依警員所製行車事故現場圖觀之，被告甲○○
    所駕自小貨車之行進方向係閃光黃燈，而對方即被告乙○○之行進方向為閃光紅
    燈，被告甲○○所駕車輛行駛之方向係幹線，有優先行駛之路權，且兩車相撞後
    ，被告甲○○之自小貨車遭被告乙○○所駕自小客車帶向西邊，亦足認被告甲○
    ○之車速較被告乙○○之車速為慢，是本件車禍發生之主因在於被告乙○○行經
    設有閃光紅燈之交岔路口時，支線幹車未讓幹線道車先行，且未注意車前狀況所
    造成，被告甲○○在看見被告乙○○違規行駛後，已有採取煞車之安全措施，是
    以本件車禍發生之原因，尚難認為被告有何不能安全駕駛之情事，自無從以被告
    駕車肇事之事實為被告已達不能安全駕駛程度之佐證，是依公訴人所舉之證據，
    被告被訴之犯嫌尚屬不能證明，此外復查無其他積極證據足資證明被告有右述犯
    行，揆諸首開說明，犯罪尚屬不能證明，應為無罪之諭知。
據上論斷，應依刑事訴訟法第四百五十二條、第二百九十九條第一項前段、第三百零
一條第一項，刑法第一百八十五條之三、第四十二條第二項，罰金罰鍰提高標準條例
第二條，判決如主文。
本案經檢察官柯怡伶到庭執行職務。
中    華    民    國      八十九      年      二      月      二十二    日
                                臺灣臺南地方法院交通法庭
                                      法  官  王  國  忠
右正本證明與原本無異。
如不服本判決，應於判決送達後十日內，向本院提出上訴狀（應附繕本）。
                                      書記官  胡  美  娟
中    華    民    國      八十九      年      二      月      二十五    日
附錄本案論罪科刑法條：
刑法第一百八十五條之三：
服用毒品、麻醉藥品、酒類或其他相類之物，不能安全駕駛動力交通工具而駕駛者，
處一年以下有期徒刑、拘役或三萬元以下罰金。


司法院資訊處製作；財團法人民間司法改革基金會備份。
